臺灣高等法院刑事裁定
110年度聲字第2307號
聲  請  人  臺灣高等檢察署檢察官
受  刑  人  林宏駿


上列聲請人因受刑人數罪併罰有二裁判以上，聲請定其應執行之
刑（聲請案號：臺灣高等檢察署110年度執聲字第1007號），本
院裁定如下：
    主  文
林宏駿犯如附表所示各罪所處之罰金刑，應執行罰金新臺幣參佰
貳拾萬元，罰金如易服勞役，以罰金總額與壹年之日數比例折算
。
其他聲請駁回。
    理  由
一、聲請意旨略以：受刑人林宏駿因違反森林法等數罪，先後經
    判決確定如附表，應依刑法第53條、第51條第5款、第7款規
    定，定其應執行之刑，爰依刑事訴訟法第477條第1項聲請裁
    定等語。
二、按裁判確定前犯數罪者，併合處罰之。數罪併罰，有二裁判
    以上者，依刑法第51條之規定，定其應執行之刑。宣告多數
    罰金者，於各刑中之最多額以上，各刑合併之金額以下，定
    其金額。刑法第50條第1項前段、第53條、第51條第7款分別
    定有明文。次按刑事訴訟法第370條第2項、第3項，已針對
    第二審上訴案件之定應執行之刑，明定有不利益變更禁止原
    則之適用，於分屬不同案件之數罪併罰有應更定執行刑者，
    本於同為定刑裁定應為相同處理之原則，法院於裁定定應執
    行之刑時，自仍應有不利益變更禁止原則法理之考量，亦即
    另定之執行刑，其裁量所定之刑期，不得較重於前定之執行
    刑加計後裁判宣告之刑之總和，否則即與法律秩序理念及法
    律目的之內部界限有違（最高法院103年度第14次刑事庭決
    議及最高法院93年度台非字第192號判決意旨參照）。
三、又數罪併罰之案件，其各罪判決均係宣告刑，並非執行刑，
    縱令各案中一部分犯罪之宣告刑在形式上已經執行，仍應依
    法聲請犯罪事實最後判決之法院裁定，然後再依所裁定之執
    行刑，換發指揮書併合執行，其前已執行之有期徒刑部分，
    僅應予扣除之問題（最高法院90年度台非字第340號、95年
    度台非字第320號判決意旨參照）。
四、再按刑法第50條規定：「裁判確定前犯數罪者，併合處罰之
    。但有下列情形之一者，不在此限：一、得易科罰金之罪與
    不得易科罰金之罪。二、得易科罰金之罪與不得易服社會勞
    動之罪。三、得易服社會勞動之罪與不得易科罰金之罪。四
    、得易服社會勞動之罪與不得易服社會勞動之罪」、「前項
    但書情形，受刑人請求檢察官聲請定應執行刑者，依第51條
    規定定之」。據此，關於得易科罰金或得易服社會勞動之罪
    ，是否與不得易科罰金或不得易服社會勞動之罪合併定應執
    行刑，現行法賦予受刑人有選擇之權。倘檢察官未經受刑人
    之請求，逕聲請法院就受刑人所犯得易科罰金或得易服社會
    勞動之罪，與不得易科罰金或不得易服社會勞動之罪合併定
    其應執行刑者，所為聲請即非適法。　　
五、經查：
  ㈠受刑人犯如附表編號1至4所示各罪，先後經判處如附表所示
    之刑確定，其中附表編號2所示之罪，前經臺灣宜蘭地方法
    院（下稱宜蘭地院）以104年度原訴字第15號判決各判處：①
    有期徒刑8月(下稱2之①)、②有期徒刑8月，併科罰金新臺幣(
    下同)288萬9千元，罰金如易服勞役，以1千元折算1日（下
    稱2之②），並就上開2罪之有期徒刑部分，定應執行刑為有
    期徒刑1年2月確定；另附表編號1、2之②、3所示之罪，其併
    科罰金部分，前經宜蘭地院以107年度聲字第524號裁定定應
    執行罰金310萬元，罰金如易服勞役，以罰金總額與1年之日
    數比例折算確定，有本院被告前案紀錄表及各該刑事裁判在
    卷可稽(見本院卷第11至99頁)，本院為上開案件犯罪事實最
    後判決之法院。
　㈡茲檢察官聲請就附表所示4罪(編號1、2之②、3、4)所併科罰
    金刑部分，定其應執行刑，本院審核認其聲請為正當，應予
    准許。爰審酌受刑人所犯如附表編號1所示之罪，為違反修
    正前森林法第50條之竊取森林主產物罪；編號2之②、3所示
    之罪，同為違反修正前森林法第52條第1項第1款、第4款、
    第6款之結夥二人以上，於保安林竊取森林主產物，為搬運
    贓物使用車輛之罪；編號4所示之罪，則為違反修正前森林
    法第52條第1項第4款、第6款之結夥二人以上，為搬運贓物
    而使用車輛之竊取森林主產物罪；其犯罪情節、所侵害法益
    之種類相同，所犯上開各罪，時間集中於104年4、5月間，
    犯罪時間接近，並斟酌本件對全體犯罪應予之整體非難評價
    程度，暨前述各罪所併科罰金刑定應執行之外部界限（各宣
    告刑中併科罰金最多額者，為288萬9千元以上、合併計算之
    數額為345萬9,600元以下）及不利益變更禁止原則（編號1
    、2之②、3前經定應執行罰金為310萬元，加計編號4之罰金2
    3萬7,600元，以上合計罰金為333萬7,600元）等應遵守自由
    裁量權之內部界限，定其應執行刑如主文第1項所示，併諭
    知易科勞役之折算標準。
　㈢至受刑人犯如附表編號1、2之②、3所示之罪併科罰金刑部分
    ，業已執行完畢，此有本院被告前案紀錄表附卷可佐，惟此
    部分既與附表編號4所示之罪所併科罰金刑合於數罪併罰之
    要件，揆諸前揭說明，其數罪併罰所定應執行之刑，尚未執
    行完畢，仍應就如附表編號1、2之②、3、4所示之罪所併科
    之罰金刑合併定應執行刑，僅係檢察官就已執行之附表編號
    1、2之②、3所示罰金刑部分，於換發執行指揮書時予以扣除
    ，附此敘明。　　　
　㈣檢察官聲請意旨另聲請就受刑人所犯如附表編號1至4所示各
    罪所處之有期徒刑，定其應執行刑。惟查，附表編號1所示
    之罪所處之有期徒刑，為得易科罰金之罪；編號2至4所示之
    罪所處之有期徒刑，則為不得易科罰金之罪，依刑法第50條
    第1項但書第1款之規定，須經受刑人之請求，檢察官始得向
    法院聲請合併定其應執行刑。然依卷附資料，並無事證足認
    受刑人已請求檢察官就附表編號1至4所示各罪所處之有期徒
    刑，聲請合併定其應執行刑。經本院通知檢察官予以補正，
    惟迄今仍未能提出受刑人請求合併定其應執行刑之相關證據
    資料，有本院公務電話查詢紀錄表4件在卷可稽(見本院卷第
    103、105、107、109頁)，是檢察官未經受刑人之請求，逕
    依職權向本院聲請就附表編號1至4所示各罪所處之有期徒刑
    定應執行刑，於法未合，此部分聲請應予駁回。　　
據上論斷，應依刑事訴訟法第220條、第477條第1項，刑法第53
條、第51條第7款、第42條第5項，裁定如主文。
中　　華　　民　　國　　110 　年　　8 　　月　　12　　日
                  刑事第十一庭  審判長法　官  周煙平
                                      法　官  陳俞伶
                                      法　官  連育群
以上正本證明與原本無異。
如不服本裁定，應於收受送達後五日內向本院提出抗告狀。
                                      書記官  廖紫喬
中　　華　　民　　國　　110 　年　　8 　　月　　12　　日